臺灣臺南地方法院民事判決　九十二年度訴字第一○九五號
　　原　　　告　璟懋有限公司
　　法定代理人　乙○○
　　被　　　告　卡加達企業有限公司
　　法定代理人　甲○○
　　被　　　告　丙○○
　　訴訟代理人　陳正芳律師
　　複　代理人　陳清白律師
右當事人間請求給付票款等事件，經本院於民國九十三年五月四日言詞辯論終結，判
決如左：
    主      文
被告卡加達企業有限公司應給付原告新台幣陸拾萬壹仟伍佰肆拾元，及自民國九十二
年五月二十一日起至清償日止，按週年利率百分之五計算之利息。
被告丙○○應給付原告新台幣陸拾萬壹仟伍佰肆拾元，及自民國九十二年四月十八日
起至清償日止，按週年利率百分之六計算之利息。
本判決第一項所命之給付，於第二項被告清償金額達新臺幣陸拾萬壹仟伍佰肆拾元時
，第一項被告免除其給付責任。
本判決第二項所命之給付，於第一項被告履行給付時，第二項被告就上開清償範圍內
免除給付責任。
訴訟費用由被告負擔。
本判決第一項於原告以新臺幣貳拾萬元為被告卡加達企業有限公司供擔保後，得假執
行。但被告卡加達企業有限公司如於執行標的物拍定、變買前，以新臺幣陸拾萬壹仟
伍佰肆拾元為原告預供擔保，得免為假執行。
本判決第二項得假執行。
    事實及理由
一、本件原告起訴主張：緣被告卡加達企業有限公司（下稱卡加達公司）於民國（下
    同）九十一年二月間向原告訂購玻璃壺組一批，並由被告丙○○簽發如附表所示
    之支票以為付款之保證，其後原告於九十一年三月間第一次交貨，貨款計四十九
    萬零四百七十六元（含五％營業稅），原告亦交付統一發票予被告卡加達公司，
    然被告卡加達公司卻遲至九十一年九月間始匯款三十九萬七千零五十二元予原告
    ，尚餘九萬三千四百二十四元未付；而原告另於九十一年八月間第二次交貨予被
    告卡加達公司，貨款計五十萬八千一百一十六元（含五％營業稅），並交付統一
    發票予被告卡加達公司，惟此部分貨款被告卡加達公司迄今仍尚未付款，是被告
    卡加達公司共尚欠原告貨款六十萬一千五百四十元，而被告丙○○所簽發如附表
    所示之支票，係保證被告卡加達公司對原告貨款之履行，因被告卡加達公司未完
    全清償貨款，原告遂於九十二年四月十八日提示該支票，詎該支票亦未獲兌付，
    爰依買賣或承攬及票據之法律關係請求被告各給付六十萬一千五百四十元及其法
    定遲延利息。並聲明：（一）被告丙○○應給付原告六十萬一千五百四十元，及
    自九十二年四月十八日起迄清償日止，按年利率百分之六計算之利息。（二）被
    告卡加達公司應給付原告六十萬一千五百四十元，及自支付命令聲請狀繕本送達
    之翌日起迄清償日止，按年利率百分之五計算之利息。（三）聲明第一項請依職
    權宣告假執行；聲明第二項，原告願供擔保，請准予宣告假執行。
二、被告則以：（一）原告係以產製玻璃相關之產品為其營業項目，依訂戶之要求生
    產各式玻璃產品，被告卡加達公司因國外客戶需購電熱壺，其中組件有大、小玻
    璃壺組，乃向原告訂製，雖契約主旨訂為產品合作契約，約定共同合作開發玻璃
    瓶、玻璃蓋、玻璃底座等，由被告提供產品之式樣及尺寸由原告生產，模具及其
    智慧財產權歸被告所有，及產品非經被告同意不得陳列或銷售第三人等，惟此乃
    雙方約定原告必須依照被告提供之樣品式樣生產、交付，並保護被告智慧財產權
    之買賣條件，並非承攬契約。易言之，本件兩造係先訂立產品合作契約，次由被
    告卡加達公司交付產品式樣、尺寸圖以開發模具，其後再由被告向原告訂購依前
    開模具所生產之大、小玻璃組共一萬組，是下訂單時之契約，應為單純之買買契
    約。（二）原告依約應完成一萬組之大、小玻璃，然原告只交二千組（不含退回
    之二千組），自應賠償被告因此所受之損失，即未依約完成工作之八千組，使被
    告損失六九六０００元、庫存零件損失七三八六七元，是原告應賠償被告之損害
    共一百四十三萬四千六百七十元，而被告主張抵銷後，原告已無可請求之數額。
    （三）縱認原告將法律關係變更為承攬之法律關係，且認不妨礙被告之攻擊防禦
    ，然承攬人完成工作，應使其具有約定之品質及無減少或滅失價值或不適於通常
    或約定使用之瑕疵。又因可歸責於承攬人之事由，致工作物發生瑕疵者，定作人
    除得請求減少報酬外，並得請求損害賠償。民法第四百九十二條、四百九十五條
    第一項定有明文。原告就被告訂購之一萬組大小玻璃壺組只完成並交貨四千組，
    其中二千組已退貨並由原告受領，為原告所不爭，則原告所可請求者為二千組而
    已，而該二千組之應付款被告已付清，原告已無可請求之酬金等語資為抗辯。並
    聲明：（一）原告之訴及其假執行之聲請均駁回。（二）如受不利判決，願供擔
    保准免假執行。
三、兩造不爭執之事實：
　（一）原告與被告卡加達公司於九十年六月二十日簽訂一契約書，約定「１、經由
        甲（即被告卡加達公司）、乙（即原告）雙方同意，共同合作開發玻璃瓶、
        玻璃蓋、玻璃底座及茶壼等產品之模具及生產該產品。２、由甲方提供產品
        之樣式及尺寸，由乙方負責開模及生產製造。３、模具費由甲方支付，該模
        具及智慧財產權屬於甲方所有。：：」嗣於九十一年二月六日，由被告丙○
        ○代理被告卡加達公司向原告訂大小玻璃瓶一萬組，約定於三月五日至十日
        交第一批二千組，以後每隔二十天交二千組，總價之三成金額即七十一萬零
        八百五十元須交付保證票，是被告丙○○即於九十一年二月二十二日交付如
        附表所示之支票與原告。
　（二）原告於九十一年三月十三日、同年月二十二日共交付二千組玻璃瓶組予被告
　　　　卡加達公司，並於九十一年三月二十二日交付面額四十九萬零四百七十六元
　　　　之統一發票予被告卡加達公司，惟被告卡加達公司於九十一年五月七日退還
        部分之玻璃予原告，原告乃於九十一年六月十日、二十九日將該退貨修改後
        再交付與被告卡加達公司。其後於九十一年八月二日、同年月二十日，原告
        再交付二千組玻璃瓶組予被告卡加達公司，並於九十一年十二月十八日交付
        面額五十萬八千一百十六元之統一發票予被告卡加達公司。而被告卡加達公
        司則於九十一年九月十八日匯一千六百組之款項共三十九萬七千零五十二元
        予原告；嗣併於九十二年三月三日、十二日又將部分玻璃瓶組退回原告。
四、原告又主張被告應依約給付系爭標的物之款項，惟為被告所否認，是本件兩造爭
    執之點為：（一）系爭契約係買賣或承攬契約？（二）原告依約交付之數量為何
    ？即被告卡加達公司於九十二年三月間退貨，其法律效果如何？（三）原告未依
    約交付剩餘之玻璃瓶組是否可歸責予原告？茲就各爭點分述如下：
  （一）本件兩造所訂立之契約係屬「買賣」或「承攬」契約：按買賣關係重在財產
        權之移轉，承攬關係重在勞務之給付，若工作物全部材料由承攬人供給者，
        當事人之意思重在工作物財產權之移轉時，仍不失為買賣之一種，此有最高
        法院五十九年台上字第一五九○號判例、八十三年度台上字第一三九三號裁
        判可資參照。查系爭標的物即玻璃瓶組之材料皆係由原告供給，經原告製做
        為成品後交付被告卡加達公司，再由被告卡加達公司給付價金，此為兩造所
        不爭執，故兩造訂約之真意顯係重在系爭玻璃瓶組財產權之交付而非勞務之
        給付甚明，參之前述裁判意旨，系爭合約應屬買賣契約，而非承攬契約，先
        予敘明。
  （二）原告所交付的數量為何及其交付之標的物是否有瑕疵：
        １、查原告於九十一年三月十三日、同年月二十二日共交付二千組玻璃瓶組
            予被告卡加達公司，並於九十一年三月二十二日交付面額四十九萬零四
            百七十六元之統一發票予被告卡加達公司，惟被告卡加達公司於九十一
            年五月七日退還部分之玻璃予原告，原告乃於九十一年六月十日、二十
            九日將修改後之該玻璃瓶再交付與被告卡加達公司；其後於九十一年八
            月二日、同年月二十日，原告再交付二千組玻璃瓶組予被告卡加達公司
            ，並於九十一年十二月十八日交付面額五十萬八千一百十六元之統一發
            票予被告卡加達公司，而被告卡加達公司則於九十一年九月十八日匯一
            千六百組之款項共三十九萬七千零五十二元予原告，並於九十二年三月
            三日、十二日又將部分玻璃瓶退回原告，此為兩造所不爭之事實，則原
            告於九十一年六月十日、二十九日既已將被告卡加達公司於九十一年五
            月七日退貨之部分修補後再行交付，復於九十一年八月二日、同年月二
            十日再交付二千組之玻璃瓶組予被告卡加達公司，是原告前後所交付之
            玻璃瓶組應共為四千組無訛，此有統一發票二紙在卷可憑；且被告於九
            十二年八月二十六日準備書狀亦自陳：「：：應給付原告貨款為九九八
            五九二元，扣除已付貨款三九七０五二元，尚欠原告貨款六０一五０元
            」，並提出其所不爭執之送貨單為據，是被告辯稱原告僅交付二千組云
            云，自難憑採。
        ２、而被告雖另辯稱其於九十二年三月間已將部分貨物退還原告，原告亦未
            爭執而受領，該部分之價金其自無庸給付云云。惟按民法第三百五十六
            條第一項、第三項規定，買受人應按物之性質，依通常程序從速檢查其
            所受領之物，如發見有應由出賣人負擔保責任之瑕疵時，應即通知出賣
            人。不能即知之瑕疵，至日後發見者，應即通知出賣人，怠於為通知者
            ，視為承認其所受領之物。本件原告於前開送貨單上已載明「若有產品
            不符品質或破損，請七日內退貨，否則一概不負責任」，此既為被告卡
            加達公司所不爭，則原告於九十一年六月、八月間已交付系爭貨物予被
            告卡加達公司，而被告卡加達公司竟遲至九十二年三月間始退貨，復未
            能舉證證明其曾通知原告該貨物有瑕疵，依前揭說明，自應視為承認其
            受領之物為無瑕疵，是被告抗辯因原告所交付之貨物有瑕疵致退回部分
            貨物云云，亦難憑採。
        ３、至證人即被告卡加達公司委託在系爭標的物上加工之業者楊宗嘉雖到庭
            證稱：「我是跟卡加達企業有限公司代工系爭產品玻璃上面的鐵圈、小
            玻璃上面的把手及大玻璃的出水口鋼圈還有上緣的鐵圈，零件都是卡加
            達企業有限公司提供給我的，我只是負責把它組合而已。我在組合的時
            候有碰到問題，我就會跟卡加達企業有限公司反應，總共有四個問題：
            第一個是大玻璃上蓋的開口太小，第二個是大玻璃的底座不平，第三個
            是出水口的洞的不好，我們就不能夠裝水龍頭，第四個是玻璃表面有波
            紋跟水泡。後來這些東西我們有退回去，但是後來也有再送貨過來，但
            是是不是退回去的那一批我不清楚。後來我們是有出貨的，：：後來送
            的貨有改善，所以我們才可以出貨給卡加達企業有限公司，我們有把可
            以跟不可以的分開，全部送給卡加達企業有限公司，卡加達企業有限公
            司已經把我們代工的費用全部付給我們，我們代工是按照數量來計算，
            我記得數量大概是一千八、一千六左右，卡加達企業有限公司並沒有說
            要委託我們做幾支，我記得我們完成的是一千六到一千八左右，每支的
            價格是十幾元：：（代工最後的時間？）最後一批是在九十一年的十一
            月交給被告卡加達企業有限公司。（為何遲未退貨？）我們沒有馬上退
            貨的原因是因為我們要先檢查，檢查有問題之後我要跟丙○○去找證人
            陳文禮談之後要怎麼做，所以就會拖時間，我不知道瑕疵品為什麼不馬
            上退，因為這不是我要處理的。」等語，是證人楊宗嘉就系爭標的物遲
            未退回貨物之原因既不知情，自未能證明被告於發現產品有瑕疵時即已
            通知原告，且證人楊宗嘉既已於九十一年十一月間完成加工並交付產品
            予被告卡加達公司，則被告卡加達公司若認系爭標的物有瑕疵，至遲應
            於九十一年十一月間即應退回原告，然被告卡加達公司卻遲至九十二年
            三月間始將系爭標的物退還原告，顯與常情有違，自尚難僅以退貨之事
            實遽認該貨品確有瑕疵。
        ４、被告雖又抗辯原告已受領退回之貨品，應視為已承認系爭退回之產品有
            瑕疵云云，惟證人即原告委託製作系爭標的物之業者陳文禮到庭證稱：
            「：：（璟懋有限公司系爭產品是否委託你製作？）是。製作以前是先
            作樣品給丙○○跟原告璟懋有限公司看過以後，沒有問題之後才開始製
            作。所以要製作以前丙○○跟原告璟懋有限公司有一起討論以後才確定
            以樣品製作。（交貨以後為何會退貨？）第一批做好以後是丙○○說要
            修改，就退還給我們，我們就重新作樣品，被告丙○○確認之後我們才
            開始有製作，後來我們交貨以後，又退還一部分貨品給我們，我們有跟
            乙○○（即原告法定代理人）聯絡，請丙○○到我們工廠來，丙○○到
            我們工廠來，跟我們說有大部分是會計小姐不知道退回來的，另外一部
            份丙○○說口太厚，我說磨一磨就好了，：：」等語，則原告於受領系
            爭退回之標的物後既已爭執該產品是否有瑕疵，則自未能認原告就該退
            回之標的物已承認有瑕疵，是原告主張被告卡加達公司受領系爭標的物
            後未為瑕疵通知而應視為承認其所受領之物，應堪採信。
  （三）原告未依約交付其餘標的物之原因是否可歸責與原告：按給付有確定期限者
        ，債務人自期限屆滿時起當然負遲延責任，其因不可歸責於債務人之事由致
        未為給付者，債務人雖不負遲延責任，但不可歸責於債務人之事由，應由債
        務人負舉證之責。本件兩造雖約定交貨期間係於九十一年三月五日至十日交
        第一批二千組，以後每隔二十天交二千組，然原告自九十一年八月間以後即
        未再交付其餘之玻璃瓶組乙節，此為兩造所不爭，然原告主張此係因被告卡
        加達公司於訂約後曾變更交付期限，並舉證人即原告委託製作系爭標的物之
        業者陳文禮到庭結證稱：「：：第一批做好以後是丙○○說要修改，就退還
        給我們，我們就重新作樣品，被告丙○○確認之後我們才開始有製作，後來
        我們交貨以後，又退還一部分貨品給我們，我們有跟乙○○（即原告法定代
        理人）聯絡，請丙○○到我們工廠來，丙○○到我們工廠來，跟我們說有大
        部分是會計小姐不知道退回來的，另外一部份丙○○說口太厚，我說磨一磨
        就好了，後來這些貨品我們並沒有再送給丙○○，因為丙○○去我的工廠跟
        我說要跟原告璟懋有限公司把錢算好之後才要我繼續作，所以我就沒有繼續
        作。：：」等語，則被告既要求原告於已交付貨物之價金核算無誤後始再繼
        續交付，然兩造就該已交付貨物之價金數額既有爭執致被告卡加達公司迄今
        尚未給付完畢，則原告依被告之要求而同意變更交貨期限，自無遲延之情事
        ，是被告抗辯係因可歸責與原告之事由致原告迄今尚未給付其餘之貨物，被
        告因之受有損害云云，自非可採。
五、綜上，被告卡加達公司既未能舉證證明其於受領系爭貨物後曾通知原告該貨物有
    瑕疵，自應視為承認其所受領之貨物為無瑕疵，而應依約給付買賣價金，且原告
    又已證明被告卡加達公司於契約訂立後曾變更給付期間，其自無遲延給付之情事
    ，從而，原告主張依據票據之法律關係請求被告丙○○給付票款六十萬一千五百
    四十元及自提示日即九十二年四月十八日起至清償日止按年率六％計算之利息；
    並依買賣契約之法律關係請求被告卡加達公司給付系爭買賣價金六十萬一千五百
    四十元，及自支付命令聲請狀繕本送達被告卡加達公司翌日即九十二年五月二十
    一日起至清償日止之法定遲延利息，為有理由，應予准許。惟本件被告所負債務
    ，雖係基於買賣契約及票據上追索權二項互異之法律關係，惟具有同一經濟上目
    的，為不真正連帶債務，是於主文第一項及第二項所命給付之金額，於任一被告
    履行給付時，於其清償範圍內，他債務因目的達到而消滅，其他被告因此免除給
    付義務，爰判決如主文第三、四項所示，併此敘明。
六、本判決主文第一項之請求，兩造陳明願供擔保請為宣告假執行或免為假執行，經
    核均與規定相符，爰分別酌定相當之擔保金額予以宣告。另本判決主文第二項係
    命被告清償票據上之債務，應依職權宣告假執行。
七、據上論斷，本件原告之訴為有理由，依民事訴訟法第七十八條、第八十五條第一
    項前段、第三百八十九條第一項第三款、第三百九十條第二項、第三百九十二條
    第二項、第三項，判決如主文。
中　　　華　　　民　　　國　　九十三　　年　　　六　　　月　　  十四　　日
                                臺灣臺南地方法院民事第三庭
~B法　　　官　洪碧雀
右為正本係照原本作成
如對本判決上訴，須於判決送達後廿日內向本院提出上訴狀
中　　　華　　　民　　　國　　九十三　　年　　　六　　　月　　  十四　　日
~B法院書記官　陳姿利
~F0
~T40
┌──────────────────────────────────────────────────────┐
│附表：　　　　　　　　　　　　　　　　　　　　　　　　　　　　　　　　　　    九十二年度訴字第一０九五號    │
├─┬─────────┬─────────┬───────────┬────────┬────────┬──┤
│編│　發　　票　　人　│　付　　款　　人　│發　　　　票　　　　日│ 票　面　金　額 │ 支　票　號　碼 │備考│
│號│　　　　　　　　　│　　　　　　　　　│　　　　　　　　　　　│ 　（新台幣）　 │　　　　　　　　│　　│
├─┼─────────┼─────────┼───────────┼────────┼────────┼──┤
│１│丙○○　　　　　　│萬泰商業銀行永康分│九十一年五月三十日　　│七十一萬元　　　│ＢＮ０一八０一九│　　│
│　│　　　　　　　　　│行　　　　　　　　│　　　　　　　　　　　│　　　　　　　　│九　　　　　　　│　　│
└─┴─────────┴─────────┴───────────┴────────┴────────┴──┘
